臺灣新竹地方法院刑事判決
111年度訴字第521號
公  訴  人  臺灣新竹地方檢察署檢察官
被      告  鄧堯鈞



上列被告因偽造文書等案件，經檢察官提起公訴（111年度偵緝
第537號、第538號、第539號），被告於準備程序中就被訴事實
為有罪之陳述，經本院告以簡式審判之旨，並聽取公訴人及被告
之意見後，本院合議庭裁定由受命法官獨任依簡式審判程序審理
，判決如下：
    主  文
鄧堯鈞犯如附表各編號所示之罪，各處如附表「主文」欄所示之
刑及沒收。應執行有期徒刑壹年陸月，如易科罰金，以新臺幣壹
仟元折算壹日。
    事實及理由
一、鄧堯鈞為鄧崇智之胞弟，因缺錢花用而先後為下列之犯行：
  ㈠鄧堯鈞意圖為自己不法之所有，基於竊盜之犯意，於107年5
    、6月間某日，在新竹縣○○鎮○○○0段00號住處內，竊取鄧崇
    智所有之汽車駕駛執照及健保卡得手。
  ㈡鄧堯鈞基於行使偽造私文書及使公務員登載不實之犯意，於1
    07年7月12日14時20分許，持竊得之鄧崇智健保卡，前往新
    竹市○○街00號2樓新竹○○○○○○○○，於「補領國民身分證申請
    書」中之「申請人（受委託人）領證簽章」欄及「申請人」
    欄偽簽鄧崇智署押2枚後，以此方式偽造「補領國民身分證
    申請書」之私文書，復連同其自身照片交付給不知情之上開
    戶政事務所承辦人員而行使之，致使承辦人員於形式審查後
    誤以為係鄧崇智本人申請，即製作鄧崇智之國民身分證1張
    ，核發予鄧堯鈞，致生損害於鄧崇智及戶政機關管理國民身
    分證資料之正確性。
  ㈢鄧堯鈞取得鄧崇智之國民身分證後，意圖為自己不法之所有
    ，基於詐欺取財及行使偽造私文書之犯意，於107年7月12日
    16時4分許，持該冒領之國民身分證前往台新國際商業銀行
    新竹分行（下稱台新銀行），在該行取款單上偽造鄧崇智署
    押3枚後，持向不知情之台新銀行承辦人員據以行使之，使
    承辦人員陷於錯誤，認係鄧崇智前來提款，而據以辦理自鄧
    崇智台新銀行00000000000000號帳戶提領款項之手續，而交
    付鄧堯鈞新臺幣（下同）6萬元，足以生損害於鄧崇智及台
    新銀行對客戶存款帳戶資料管理之正確性。
  ㈣嗣因鄧崇智於107年7月13日向新竹○○○○○○○○註銷鄧堯鈞所冒
    領之國民身分證，鄧堯鈞復基於行使偽造私文書及使公務員
    登載不實之犯意，於107年7月30日13時20分許，持竊得之鄧
    崇智汽車駕駛執照，前往新北○○○○○○○○，於「補領國民身分
    證申請書」中「申請人（受委託人）領證簽章」欄、「申請
    人」欄偽簽鄧崇智之署押2枚、於「掛失國民身分證申請紀
    錄表」中之「當事人（受委託人、法定代理人、親屬或實際
    照顧者）簽章」欄偽簽鄧崇智署押1枚後，交由不知情之上
    開戶政事務所承辦人員而行使之，致使承辦人員於形式審查
    後誤以為係鄧崇智本人申請，即製作鄧崇智之國民身分證1
    張後，核發予鄧堯鈞，致生損害於鄧崇智及戶政機關管理國
    民身分證資料之正確性。
  ㈤鄧堯鈞明知鄧崇智並無購買車輛及向和潤企業股份有限公司
    （下稱和潤公司）申辦汽車貸款之意，竟意圖為自己不法之
    所有，基於詐欺取財、行使偽造私文書之犯意，未經鄧崇智
    之同意，於107年8月2日，冒用鄧崇智名義，購買車牌號碼0
    000-00號自用小客車，同時向和潤公司申辦貸款，並在「車
    輛動產抵押契約書」之「立約人同意」欄、「甲方（債務人
    ）」欄偽簽鄧崇智之署押及印文各2枚及於「遠東銀行汽車
    貸款申請書」上「借款人」欄偽造鄧崇智之署押及印文各1
    枚後，再提供上揭鄧堯鈞於107年7月12日及107年7月30日冒
    領之鄧崇智國民身分證影印後而行使之，和潤公司承辦人員
    因而不疑有他辦理對保手續，進而使和潤公司陷於錯誤而核
    貸匯款40萬元至林洋名中華郵政帳號：00000000000000號帳
    戶，並於107年8月2日辦理車牌號碼0000-00號自小客車過戶
    登記予鄧崇智所有並交付該自小客車予鄧堯鈞，鄧堯鈞因此
    詐得40萬元之貸款金額，足生損害於鄧崇智、和潤公司核貸
    及監理所辦理車輛過戶之正確性。
  ㈥鄧堯鈞意圖為自己不法之所有，基於詐欺取財及行使偽造私
    文書之犯意，於107年8月17日，向台灣大哥大股份有限公司
    （下稱台灣大哥大公司）屏東博愛門市，冒用鄧崇智之名義
    ，持前開107年7月30日申辦鄧崇智之國民身分證與健保卡，
    申辦門號0000000000號行動電話暨號碼可攜服務，並在「第
    三代行動通信/行動寬頻業務申請書」、「可攜服務申請書
    」上偽造鄧崇智之署押共5枚而行使之，致台灣大哥大公司
    承辦人員陷於錯誤，誤以為係鄧崇智辦理上開門號業務而同
    意其申辦，足生損害鄧崇智於及台灣大哥大公司辦理電信業
    務之正確性，鄧堯鈞並因而詐得SIM卡1張。
  ㈦鄧堯鈞意圖為自己不法之所有，基於詐欺取財及行使偽造私
    文書之犯意，於107年9月5日，向遠傳電信股份有限公司（
    下稱遠傳電信公司）臺北重慶加盟門市內，冒用鄧崇智之名
    義，持前開107年7月30日申辦鄧崇智之國民身分證與健保卡
    ，申辦門號0000000000號行動電話暨號碼可攜服務，並在「
    第三代行動通信/行動寬頻業務服務申請書」、「可攜服務
    申請書」、「專案同意書」上偽造鄧崇智之署押共8枚（起
    訴書誤載為3枚）而行使之，致遠傳電信公司承辦人員陷於
    錯誤，誤以為係鄧崇智辦理上開門號業務而同意其申辦，足
    生損害鄧崇智於及遠傳電信公司辦理電信業務之正確性，鄧
    堯鈞並因而詐得SIM卡1張。
二、認定犯罪事實所憑之證據：
  ㈠被告鄧堯鈞於偵訊及本院準備程序、審理程序時之自白（見
    偵緝537卷第34至35頁、本院卷第35至44頁）。
  ㈡告訴人鄧崇智於警詢及偵訊中之指述（見偵9757卷第8至10頁
    、第10至12頁、偵37175卷第3頁、偵383卷第10至11頁、第1
    2至14頁、第53至56頁）。
  ㈢證人李智琦於警詢中之證述（見偵9757卷第13至14頁）。
　㈣證人黃柏翔於警詢中之證述（見偵9757卷第15至17頁）。
　㈤新竹○○○○○○○○補領國民身分證申請書（見偵383卷第16頁）。
　㈥新竹○○○○○○○○註銷國民身分證請領紀錄表、冒領案件報告表
    、訪談紀錄表（見偵383卷第17至19頁）。
  ㈦台新銀行帳號：00000000000000號帳戶之無摺取款條及交易
    明細（見偵383卷第30至31頁）。
　㈧新竹○○○○○○○○及台新銀行新竹分行監視器翻拍照片（見偵383
    卷第32至34頁）。
  ㈨新北○○○○○○○○補領國民身分證申請書、掛失國民身分證申請
    紀錄表（見偵37175卷第7頁、第8頁）。
  ㈩車輛動產抵押契約書、遠東國際商業銀行汽車貸款申請書、
    動產擔保交易動產抵押設定登記申請書（見偵9757卷第19至
    23頁）。
　車牌號碼0000-00號自用小客車車輛詳細資料報表（見偵9757
    卷第25頁）。
  台灣大哥大公司第三代行動通信/行動寬頻業務申請書、可攜
    服務申請書（見偵9757卷第27至32頁）。
　遠傳電信公司第三代行動通信/行動寬頻業務服務申請書、可
    攜服務申請書（見偵9757卷第33至37頁）。
三、論罪科刑：
  ㈠按行為後法律有變更者，適用行為時之法律。但行為後之法
    律有利於行為人者，適用最有利於行為人之法律，刑法第2
    條第1項定有明文。經查，被告行為後，刑法第320 條第1項
    規定，已於108年5月29日修正公布，並自同年5月31日生效
    施行。修正前刑法第320條第1項規定：「意圖為自己或第三
    人不法之所有，而竊取他人之動產者，為竊盜罪，處5年以
    下有期徒刑、拘役或5百元以下罰金。」，修正後刑法第320
    條第1項則規定：「意圖為自己或第三人不法之所有，而竊
    取他人之動產者，為竊盜罪，處5 年以下有期徒刑、拘役或
    50萬元以下罰金。」，是經比較新舊法之結果，修正後罰金
    刑已較修正前提高，並無較有利於被告之情形，故依刑法第
    2條第1項前段之規定，應適用被告行為時即修正前刑法第32
    0條第1項之規定處斷。至刑法第214條則於108年12月3日修
    正，並自108年12月27日施行，惟此次修正僅將前開條文之
    罰金數額調整換算後予以明定，並無新舊法比較問題，應逕
    適用修正後刑法第214條之規定。
　㈡核被告所為：
　⒈就事實及理由欄一㈠部分，係犯修正前刑法第320條第1項之竊
    盜罪。
　⒉就事實及理由欄一㈡部分，係犯刑法第216條、第210條行使偽
    造私文書罪及同法第214條使公務員登載不實罪。
　⒊就事實及理由欄一㈢部分，係犯刑法第216條、第210條之行使
    偽造私文書罪及同法第339條第1項之詐欺取財罪。
　⒋就事實及理由欄一㈣部分，係犯刑法第216條、第210條行使偽
    造私文書罪及同法第214條使公務員登載不實罪。
　⒌就事實及理由欄一㈤部分，係犯刑法第216條、第210條之行使
    偽造私文書罪及同法第339條第1項之詐欺取財罪。
　⒍就事實及理由欄一㈥部分，係犯刑法第216條、第210條之行使
    偽造私文書罪及同法第339條第1項之詐欺取財罪。
　⒎就事實及理由欄一㈦部分，係犯刑法第216條、第210條之行使
    偽造私文書罪及同法第339條第1項之詐欺取財罪。　
  ㈢本件事實及理由欄一㈡㈢㈣㈤㈥㈦部分，被告偽造告訴人鄧崇智簽
    名及印文乃係偽造私文書之階段行為，且偽造私文書之低度
    行為，為行使偽造私文書之高度行為所吸收，均不另論罪。
　㈣被告以一行為觸犯事實及理由欄一㈡㈣行使偽造私文書罪、使
    公務員登載不實罪暨事實及理由欄一㈢㈤㈥㈦之行使偽造私文書
    罪、詐欺罪，分別為想像競合犯，均應依刑法第55條之規定
    ，各從一重之行使偽造私文書罪處斷。
　㈤被告所犯上開各罪間，犯意各別，行為互殊，應予分論併罰
    。　
　㈥至公訴意旨雖認被告本件事實及理由欄一㈣㈤㈥㈦之犯行應論以
    累犯，僅單純空泛提出刑案資料查註紀錄表為證，而未就構
    成累犯之事實及應加重其刑事項，提出證明之方法，本院參
    照最高法院刑事大法庭110年度台上大字第5660號裁定意旨
    ，僅將被告之前科紀錄列入刑法第57條第5款「犯罪行為人
    之品行」之量刑審酌事由，爰不依累犯規定加重其刑。
　㈦爰以行為人之責任為基礎，審酌被告前有多件科刑及執行紀
    錄，素行非佳，僅因缺錢花用，不思循正當途徑獲取所需，
    竟為貪圖一己之私，竊取告訴人鄧崇智之物並為本案偽造私
    文書後持以行使，使公務員在承辦文書上登載不實，破壞戶
    政機關管理國民身分證正確性、詐取車輛貸款金額以購買車
    輛及SIM卡，並損害告訴人之利益，所為實值非難，惟念及
    被告犯後坦認犯行，態度尚可，兼衡其高中畢業之智識程度
    、離婚、育有一身心障礙之子女，現由其父母照顧，入監前
    從事水電工作、家庭經濟狀況普通等一切情狀，分別量處如
    主文所示之刑，並定其應執行之刑及諭知易科罰金之折算標
    準。
四、沒收：
　㈠按刑法第219條規定，偽造之印章、印文或署押，不問屬於犯
    人與否，沒收之，係採義務沒收主義，凡偽造之印章、印文
    或署押，不論是否屬於犯人所有，苟不能證明業已滅失，均
    應依法宣告沒收（最高法院96年度台上字第1310號判決意旨
    參照）。查被告於事實及理由欄一㈡「補領國民身分證申請
    書」上偽造鄧崇智署押2枚、㈢「台新銀行提款單」偽造鄧崇
    智署押3枚、㈣「補領國民身分證申請書」上偽造鄧崇智署押
    3枚、㈤「車輛動產抵押契約書」上偽造「鄧崇智」之署押及
    印文各2枚、「遠東銀行汽車貸款申請書」上偽造鄧崇智之
    署押及印文各1枚、㈥「第三代行動通信/行動寬頻業務申請
    書」、「可攜服務申請書」上偽造鄧崇智之署名5枚、㈦「第
    三代行動通信/行動寬頻業務服務申請書」、「可攜服務申
    請書」、「專案同意書」上偽造鄧崇智之署名8枚，共計署
    押24枚及印文3枚，不問屬於犯人與否，皆應依刑法第219條
    規定宣告沒收。至被告所偽造之私文書，業經行使交予戶政
    事務所、台新銀行、和潤公司、台灣大哥大公司及遠傳電信
    公司之承辦人員收受，非屬被告所有之物，爰不予宣告沒收
    ，附此敘明。
　㈡按犯罪所得，屬於犯罪行為人者，沒收之；前2項之沒收，於
    全部或一部不能沒收或不宜執行沒收時，追徵其價額，刑法
    第38條之1第1項前段、第3項分別定有明文。經查，被告於
    事實及理由欄一㈢詐得之6萬元及於事實及理由欄一㈤詐得之
    貸款40萬元，為各該犯行之犯罪所得，且未據扣案，均應依
    上開規定沒收之，並於全部或一部不能沒收或不宜執行沒收
    時，追徵其價額。
　㈢至被告竊得事實及理由欄一㈠鄧崇智之汽車駕駛執照及健保卡
    ，因其性質為個人日常所用且具高度專屬性，於持有人掛失
    或申請補發後即失其效用；又被告於事實及理由欄一㈡、㈣所
    申領之「鄧崇智」之身分證，雖係被告為本案犯行所得之財
    物，然告訴人鄧崇智已於107年7月13日申請註銷前開被告事
    實及理由欄一㈠申領之國民身分證（見偵383卷第17至20頁）
    ，該證件已失其效用，且本院審酌依現存事證尚無從證明所
    申領之國民身分證尚仍存在，若宣告沒收，恐造成未來執行
    之困難；另被告於事實及理由欄一㈥㈦詐得之SIM卡共2張，固
    亦為其各次犯行之犯罪所得，然因該2個門號均已停用，均
    欠缺刑法上之重要性；依刑法第38條之2第2項規定，爰均不
    予宣告沒收。
據上論斷，應依刑事訴訟法第273條之1第1項、第299條第1項前
段，判決如主文。
本案經檢察官翁貫育提起公訴，檢察官孫立婷到庭執行職務。
中　　華　　民　　國　　111 　年　　8 　　月　　31　　日
　　　　　　　　　刑事第五庭    法  官  陳麗芬 
以上正本證明與原本無異。　　　　　　
如不服本判決應於收受送達後20日內向本院提出上訴書狀，並應
敘述具體理由。其未敘述上訴理由者，應於上訴期間屆滿後20日
內向本院補提理由書(均須按他造當事人之人數附繕本)「切勿逕
送上級法院」。告訴人或被害人如對於本判決不服者，應具備理
由請求檢察官上訴，其上訴期間之計算係以檢察官收受判決正本
之日期為準。
中　　華　　民　　國　　111 　年　　8 　　月　　31　　日
                                書記官  田宜芳
附錄本案論罪科刑法條全文：
中華民國刑法第210條
（偽造變造私文書罪）
偽造、變造私文書，足以生損害於公眾或他人者，處5年以下有
期徒刑。
中華民國刑法第214條
明知為不實之事項，而使公務員登載於職務上所掌之公文書，足
以生損害於公眾或他人者，處3年以下有期徒刑、拘役或1萬5千
元以下罰金。
中華民國刑法第216條
（行使偽造變造或登載不實之文書罪）
行使第210條至第215條之文書者，依偽造、變造文書或登載不實
事項或使登載不實事項之規定處斷。
修正前中華民國第 320 條
意圖為自己或第三人不法之所有，而竊取他人之動產者，為竊盜
罪，處五年以下有期徒刑、拘役或五百元以下罰金。
意圖為自己或第三人不法之利益，而竊佔他人之不動產者，依前
項之規定處斷。
前二項之未遂犯罰之。
中華民國刑法第339條
（普通詐欺罪）
意圖為自己或第三人不法之所有，以詐術使人將本人或第三人之
物交付者，處5年以下有期徒刑、拘役或科或併科50萬元以下罰
金。
以前項方法得財產上不法之利益或使第三人得之者，亦同。
前二項之未遂犯罰之。
附表
編號       犯罪事實                    主文 1 事實及理由欄一㈠ 鄧堯鈞犯竊盜罪，處有期徒刑參月，如易科罰金，以新臺幣壹仟元折算壹日。 2 事實及理由欄一㈡ 鄧堯鈞犯行使偽造私文書罪，處有期徒刑參月，如易科罰金，以新臺幣壹仟元折算壹日。未扣案「補領國民身分證申請書」上偽造「鄧崇智」之署押共貳枚，均沒收。 3 事實及理由欄一㈢ 鄧堯鈞犯行使偽造私文書罪，處有期徒刑肆月，如易科罰金，以新臺幣壹仟元折算壹日。未扣案「台新銀行提款單」上偽造「鄧崇智」之署押共參枚，均沒收。未扣案之犯罪所得新臺幣陸萬元沒收，於全部或一部不能沒收或不宜執行沒收時，追徵其價額。 4 事實及理由欄一㈣ 鄧堯鈞犯行使偽造私文書罪，處有期徒刑參月，如易科罰金，以新臺幣壹仟元折算壹日。未扣案「補領國民身分證申請書」上偽造「鄧崇智」之署押共參枚，均沒收。 5 事實及理由欄一㈤ 鄧堯鈞犯行使偽造私文書罪，處有期徒刑伍月，如易科罰金，以新臺幣壹仟元折算壹日。未扣案「車輛動產抵押契約書」上偽造「鄧崇智」之署押及印文各貳枚、「遠東銀行汽車貸款申請書」上偽造鄧崇智之署押及印文各壹枚，均沒收。未扣案之犯罪所得新臺幣肆拾萬元沒收，於全部或一部不能沒收或不宜執行沒收時，追徵其價額。 6 事實及理由欄一㈥ 鄧堯鈞犯行使偽造私文書罪，處有期徒刑參月，如易科罰金，以新臺幣壹仟元折算壹日。未扣案「第三代行動通信/行動寬頻業務申請書」、「可攜服務申請書」上偽造「鄧崇智」之署押共伍枚，均沒收。 7 事實及理由欄一㈦ 鄧堯鈞犯行使偽造私文書罪，處有期徒刑參月，如易科罰金，以新臺幣壹仟元折算壹日。未扣案「第三代行動通信/行動寬頻業務申請書」、「可攜服務申請書」、「專案同意書」上偽造「鄧崇智」之署押共捌枚，均沒收。